臺灣臺北地方法院民事裁定
111年度家聲抗字第31號
抗  告  人  吳顏長鳳

相  對  人  吳佩霞  
上列當事人間聲請輔助宣告事件（110年度輔宣字第380號、111
年度家聲抗33號），相對人聲請暫時處分，抗告人對於民國110
年12月22日本院110年度家暫字第207號裁定提起抗告，本院裁定
如下：
    主  文
抗告駁回。
抗告程序費用由抗告人負擔。
    理  由
一、相對人於原審聲請意旨略以：抗告人因罹患失憶，失智及精
    神官能症等，有記憶力、認知功能明顯減損之傾向，伊為抗
    告人三女，已向本院聲請裁定抗告人為受輔助宣告之人。因
    抗告人與伊父吳錫陸之存簿及印鑑向由抗告人次女吳佩蓉保
    管，惟自伊父吳錫陸過世後，抗告人之子吳明璋便持續向吳
    佩蓉索取抗告人及以吳明璋為人頭戶之存摺及印鑑，而抗告
    人曾於民國110日1月23日表明不願交出存摺，伊為保全抗告
    人財產，始於110年間與抗告人同住時，偕其至台北富邦商
    業銀行敦北分行簽署新台幣特定單獨管理運用金錢信託契約
    書（下稱系爭信託契約），約定每月10日自該契約成立之信
    託財產專戶（帳號：00000000000000）固定提撥新台幣（下
    同）5萬元至該銀行基隆路分行活期存款帳戶（帳號：00000
    000000000，下稱系爭富邦銀行帳戶），該系爭信託契約係
    為抗告人之利益所簽立。詎吳明璋於110年7月9日將抗告人
    接回同住，旋趁抗告人神智不清之際，偕同抗告人至臺北市
    大安地政事務所辦理不動產信託登記塗銷，並謊稱抗告人身
    分證遺失向戶政事務所申請補發，欲藉此將抗告人名下不動
    產移轉登記於自己名下，所幸經伊另向本院聲請110年度家
    暫字第130號暫時處分確定，抗告人之不動產方得免於遭關
    係人吳明璋移轉處分，嗣又於同年12月間偕罹患失智症之抗
    告人至銀行誆稱抗告人印鑑遺失，同時成功辦理活期存款帳
    戶及受託信託財產專戶之印鑑變更，並欲解除抗告人之系爭
    信託契約。為避免抗告人銀行存款於聲請輔助宣告期間，因
    抗告人神智不清而遭第三人擅自提領或動用，造成不可彌補
    之傷害，本件確有在本案確定前核發如原裁定主文第一項暫
    時處分之必要性及急迫性等語。
二、抗告意旨略以：伊前於110年6月23日、24日由伊長女吳佩瑩
    、次女吳佩蓉、三女即相對人吳佩霞、四女吳佩芬（下稱吳
    佩瑩等四人）攜至台北富邦銀行基隆路分行開設系爭富邦銀
    行存款及網路銀行帳戶，並將伊原分別定存於聯邦銀行敦化
    分行、華南銀行懷生分行、台灣中小企業銀行忠孝分行定存
    共計678萬5360元解約，匯入系爭富邦銀行帳戶，伊長女吳
    佩瑩復於同年7月5日偕伊至台北富邦銀行簽署系爭信託契約
    ，約定每月10日給付5萬元、每年1月給付220萬元至系爭富
    邦銀行帳戶，更約定由吳佩瑩擔任信託監察人，而系爭富邦
    銀行帳戶存摺、卡片及密碼等資料，均由吳佩瑩等四人掌控
    ，迄今均未歸還伊。嗣伊於110年7月9日返回與伊子吳明璋
    同住後，吳佩瑩等四人又於同年月21日，在未得伊授權下逕
    自將系爭信託契約專戶內之款項全部轉為「定期存款」排除
    伊將來自行提領之可能，吳佩瑩等四人之行為實屬真正圖謀
    、傷害伊銀行存款，且依渠等策劃之信託付款機制不出1年
    半伊前開678萬餘元養老金勢必一空，是以伊與吳明璋於110
    年9月23日至台北富邦銀行基隆路分行明確表明銀行帳戶印
    章係因遭伊長女吳佩瑩無故扣留而不予歸還及察覺不妥後擬
    解除系爭信託帳戶等情，係屬合理，且全為伊自由意志所為
    決定，實係相對人刻意誤導原審，致原審核發如原裁定之暫
    時處分，自有違誤。為此提起抗告，請求廢棄原裁定，並駁
    回相對人原審之聲請等語。
三、按法院就已受理之家事非訟事件，除法律別有規定外，於本
    案裁定確定前，認有必要時，得依聲請或依職權命為適當之
    暫時處分，但關係人得處分之事項，非依其聲請，不得為之
    ；關係人為前項聲請時，應表明本案請求、應受暫時處分之
    事項及其事由，並就得處分之事項釋明暫時處分之事由；第
    一項暫時處分，得命令或禁止關係人為一定行為、定暫時狀
    態或為其他適當之處置；家事事件法第85條第1項至第3項定
    有明文。次按法院受理本法第一百六十四條第一項第一款監
    護宣告事件後，於為監護宣告或本案裁定確定前，得為下列
    之暫時處分：一、命關係人支付應受監護宣告人維持適當生
    活及醫療所需之各項必要費用；二、命關係人協助使受監護
    宣告人就醫所必要之一切行為；三、禁止關係人處分應受監
    護宣告人之財產；四、保存應受監護宣告人財產所必要之行
    為；五、其他法院認為適當之暫時性舉措；法院核發前項暫
    時處分，應審酌應受監護宣告人之最佳利益；依家事事件法
    第85條第5項授權司法院訂定之「家事非訟事件暫時處分類
    型及方法辦法」第16條並有明文。上開規定於法院受理本法
    第一百七十七條第一項之輔助宣告事件準用之，前揭辦法第
    第18條亦有明文。
四、經查：
　㈠抗告人為26年1月14日生，現年85歲，與其配偶吳錫陸（已歿
    ）育有子女即關係人吳明璋、吳佩瑩、吳佩蓉、吳佩芬及相
    對人吳佩霞，相對人前向本院對抗告人聲請輔助宣告，經本
    院110年度輔宣字第50號裁定後，相對人不服提起抗告，現
    由本院以111年度家聲抗字第33號輔助宣告事件審理中等情
    ，業據本院調卷前開卷宗查核無誤，堪認相對人確已提起家
    事事件法第177條第1項第1款所定之本案聲請事件，自得依
    前揭規定聲請本院為適當之暫時處分。
　㈡抗告人固以前詞為據提起抗告，惟審酌抗告人前於本院110年
    度輔宣字第50號輔助宣告事件（下稱本案輔宣事件）中，經
    映晟社會工作師事務所社工於110年10月22日訪視時，經社
    工說明輔助宣告及輔助人意涵未能全然了解，且未能明確陳
    述其財產狀況，只記得有2間房屋；且於本案輔宣事件承審
    法官同年12月9日在鑑定人即臺北市立聯合醫院仁愛院區王
    怡仁醫師前詢問時表示：「（法官問：知道自己的財產狀況
    嗎？）不知道，有飯吃就好。（法官問：如果需要他人協助
    處理財產的事，比較想要找誰幫妳？）沒想到那，我頭腦秀
    逗秀逗沒想過」等語；及觀諸上開醫院於同年月9日提出之
    精神鑑定報告書略以：「衡鑑當日吳顏長鳳由吳明璋夫婦、
    2位女兒陪同前來，其意識清醒可獨立行走，能一來一往進
    行對話，會談時能正確回答姓名、年齡、學歷，但不記得生
    日，多次提及以前帶小孩和批貨賣東西的辛苦，但無法清楚
    描述目前日常生活安排，回答自己有五個小孩，但不知道幾
    男幾女，甚至請她介紹現場陪同前來的人，她僅正確指出吳
    明璋，猶豫許久才說兒媳是吳明璋的『女朋友』，又很抱歉地
    看著女兒們表示不知道她們是誰。執行測驗的過程，吳顏長
    鳳的態度合作，注意力良好，情緒穩定，當她不知道答案時
    就不斷用日語表達『很抱歉，我不知道』、『我頭腦變得很不
    好』。根據神經心理測驗結果其認知功能達到損害程度，伴
    隨日常生活獨立功能明顯衰退，已符合失智症的症狀，推估
    失智的程度為輕度」等語；以上有映晟社會工作師事務所11
    0年11月17日晟台成字第1100174號函附調查評估報告、本院
    110年度輔宣字第50號輔助宣告事件110年12月9日訊問筆錄
    、臺北市立聯合醫院110年12月17日北市醫仁字第110307769
    5號函附精神鑑定報告書在卷可佐（見本案輔宣事件卷第140
    頁、第239頁、第294頁），堪認相對人主張抗告人現階段精
    神狀況已不具備管理其財產之能力，尚非無據。再者，抗告
    人子女就其身分證件補發、名下財產管理方式存在爭執，爰
    斟酌抗告人尚有輔助宣告事件繫屬中，為確保抗告人之財產
    安全，避免日後發生難以回復之重大損害，因認本件確有核
    發暫時處分，以保障抗告人權益之必要，是綜合評估抗告人
    前述病情、抗告人對其名下財產欠缺管理能力及對複雜事務
    無法處理等情，在本案輔助事件尚未確定前，確有核發暫時
    處分之急迫性與必要性。
五、綜上所述，依相對人提出之事證，堪認本件已達非立即核發
    不足以確保本案聲請之急迫情形，而有核發暫時處分之必要
    。從而，原審核發如原裁定主文第一項所示之暫時處分，以
    確保其本案請求，於法洵無違誤。抗告意旨指摘原裁定不當
    ，求予廢棄，為無理由，應予駁回。
六、據上論結，本件抗告為無理由，依家事事件法第97條，非訟
    事件法第46條，民事訴訟法第495條之1第1項、第449條第1
    項、第95條、第78條，裁定如主文。
中　　華　　民　　國　　111 　年　　4 　　月　　7 　　日
                  家事法庭審判長法  官  李莉苓
                                法  官　陳伯均
                                法  官  劉台安
以上正本係照原本作成
如不服本裁定，僅得於收受本裁定正本送達後10日內，以適用法
規顯有錯誤為理由，委任律師為代理人向本院提出再抗告狀，並
繳納再抗告費新台幣1,000元。
中　　華　　民　　國　  111　　年　　4 　　月　　7　　日
                                書記官　陳美玟